臺灣高等法院民事裁定　　　　　　　　 100年度抗字第1840號
抗　告　人　亞昕國際開發股份有限公司
法定代理人　姚連地
上列抗告人因與相對人美亞鋼管廠股份有限公司間塗銷所有權移
轉登記等事件，對於中華民國 100年11月25日臺灣臺北地方法院
100年度重訴字第721號所為裁定提起抗告，本院裁定如下：
    主  文
原裁定廢棄。
    理  由
一、按訴訟，由被告住所地之法院管轄；又除因不動產之物權或
    其分割或經界涉訟者外，其他因不動產涉訟者，得由不動產
    所在地之法院管轄；又因侵權行為涉訟者，得由行為地之法
    院管轄，民事訴訟法第1條第1項前段、第10條第 2項、第15
    條第 1項分別定有明文。又被告住所、不動產所在地（按：
    指民事訴訟法第10條第2項而言，不包括同條第1項之情形）
    、侵權行為地或其他據以定管轄法院之地，跨連或散在數法
    院管轄區域者，各該法院俱有管轄權；同一訴訟，數法院有
    管轄權者，原告得任向其中一法院起訴，為同法第21條、第
    22條所明定。又定法院之管轄，以起訴時為準，民事訴訟法
    第27條亦定有明文，此乃管轄恆定之原則，如依起訴時之情
    事，法院有管轄權者，縱令以後定管轄之情事有變更，該法
    院亦不失其管轄權（最高法院22年抗字第 391號判例參照）
    。
二、經查：
  (一)本件相對人在原法院對抗告人及共同被告簡慶輝、簡慶煌、
    簡慶銘、簡慶星、簡宏宇、簡嘉、簡吟如、簡伯勳、簡瑞
    瑩、簡瑞瑤、簡周慧芬起訴，係主張：其與被告簡慶輝、簡
    慶煌、簡慶銘、簡慶星間，就「變更板橋都市計畫（江翠北
    側地區）細部計畫AB區發展單元自辦市地重劃所配回之部分
    住宅區土地」於民國（下同）97年3月7日簽訂預定土地買賣
    契約書（以下稱系爭買賣契約），由其向被告簡慶輝等4人
    買受坐落新北市○○區○○段800地號土地等共110筆土地實
    際列入重劃範圍並依配地結果之重劃後土地，其已支付部分
    買賣價金；嗣被告簡慶煌、簡慶銘、簡慶星於系爭買賣契約
    書簽訂後，竟將坐落新北市○○區○○段824-2、824-3、82
    4-8、824-9、824-10地號土地（以下稱系爭土地）贈與被告
    簡宏宇、簡嘉、簡吟如、簡伯勳、簡瑞瑩、簡瑞瑤，被告
    簡瑞瑩又將系爭土地之部分所有權贈與被告簡周慧芬，而後
    被告簡宏宇、簡嘉、簡吟如、簡伯勳、簡瑞瑤、簡周慧芬
    更將系爭土地出售予被告亞昕國際開發股份有限公司，並已
    辦畢所有權移轉登記等情，因而依民法第244條第1項、第2
    項、第4項、第184條第1項、第213條之規定，求為判命：(一)
    被告簡宏宇、簡嘉、簡吟如、簡伯勳、簡瑞瑤、簡周慧芬
    與抗告人間就系爭土地之買賣債權行為及物權行為應予撤銷
    ，抗告人應將該所有權移轉登記塗銷。(二)被告簡瑞瑩與被告
    簡周慧芬就系爭土地之贈與債權行為及物權行為應予撤銷，
    被告簡周慧芬應將該所有權移轉登記塗銷。(三)被告簡慶煌、
    簡慶銘、簡慶星與被告簡宏宇、簡嘉、簡吟如、簡伯勳、
    簡瑞瑩、簡瑞瑤間就系爭土地之贈與債權行為及物權行為應
    予撤銷，被告簡宏宇、簡嘉、簡吟如、簡伯勳、簡瑞瑩、
    簡瑞瑤應將該所有權移轉登記塗銷。(四)被告簡慶輝等與抗告
    人應連帶給付相對人新臺幣（下同）2億1,000萬元，此有起
    訴狀之記載可稽（見原法院卷5至8頁、200頁）。是依前揭
    說明，本件訴訟除得由普通審判籍法院即被告住所地法院（
    包括原法院及臺灣士林地方法院、臺灣板橋地方法院─見原
    法院卷第5頁）管轄外，亦得由特別審判籍法院即不動產所
    在地、侵權行為地之法院（均為臺灣板橋地方法院）管轄，
    相對人自得任向其中一法院起訴，是原法院就本件訴訟應有
    管轄權。
  (二)雖相對人嗣後追加提起先位之訴，主張被告簡慶煌、簡慶銘
    、簡慶星與被告簡宏宇、簡嘉、簡吟如、簡伯勳、簡瑞瑩
    、簡瑞瑤間就系爭土地所為贈與債權契約，及以贈與為原因
    之物權契約，乃通謀虛偽意思表示，應屬無效；是彼等將系
    爭土地出售予相對人，乃無權處分，亦屬無效等情，並依民
    法第242條、第767條第 1項規定，先位聲明求為判命：(一)相
    對人與被告簡宏宇、簡嘉、簡吟如、簡伯勳、簡周慧芬、
    簡瑞瑤間就系爭土地之所有權移轉登記，應予塗銷。(二)前項
    土地所有權移轉登記塗銷後，被告簡周慧芬與被告簡瑞瑩間
    以贈與為原因之所有權移轉登記，應予塗銷。(三)第(一)(二)項土
    地所有權移轉登記塗銷後，被告簡宏宇、簡嘉、簡吟如、
    簡伯勳、簡瑞瑩、簡瑞瑤與被告簡慶煌、簡慶銘、簡慶星間
    就系爭土地以贈與為原因之所有權移轉登記，應予塗銷。(四)
    被告簡慶輝等與抗告人應連帶給付相對人2億1,000萬元（見
    原法院卷199頁、200頁背面至203頁）。而就其依民法第767
    條第 1項規定請求部分，乃因不動產之物權涉訟，依民事訴
    訟法第10條第 1項規定，應專屬不動產所在地之法院管轄。
    惟因該訴之追加所生定管轄情事之變更，並不因而使原法院
    喪失其管轄權（至該部分訴之追加，有無違反民事訴訟法第
    257條規定，係屬該追加之訴是否合法之另一問題）。
  (三)依上所述，原法院就本件訴訟具有管轄權。乃原裁定未察，
    竟將本件移送臺灣板橋地方法院，尚有未洽。抗告意旨指摘
    原裁定不當，聲明廢棄，非無理由，爰廢棄原裁定，由原法
    院更為適法之處理。
三、據上論結，本件抗告為有理由，依民事訴訟法第 492條前段
    ，裁定如主文。
中    華    民    國   100    年    12    月    30    日
                  民事第七庭
                        審判長法  官  鄭三源
                              法  官  邱  琦
                              法  官  梁玉芬
正本係照原本作成。
本裁定除以適用法規顯有錯誤為理由外，不得再抗告。如提起再
抗告，應於收受後10日內委任律師為代理人向本院提出再抗告狀
。並繳納再抗告費新台幣１千元。
中    華    民    國   101    年    1     月    2     日
                              書記官  常淑慧